最高法院刑事判決　　　　　　　　　　　　　　　八十八年度台上字第七四三九號
　　上　訴　人　丙○○
　　　　　　　　乙○○
　　　　　　　　甲○○
右上訴人等因常業贓物案件，不服台灣高等法院台中分院中華民國八十六年十一月五
日第二審判決（八十六年度上訴字第一七三四號，起訴案號：台灣彰化地方法院檢察
署八十五年度偵字第五七五二、六二一一號），提起上訴，本院判決如左：
    主  文
上訴駁回。
    理  由
按刑事訴訟法第三百七十七條規定：上訴於第三審法院，非以判決違背法令為理由，
不得為之。是提起第三審上訴，應以原判決違背法令為理由，係屬法定要件。且必須
依據卷內資料為具體之指摘，並足據以辨認原判決已具備違背法令之形式，始屬相當
。本件原判決維持第一審論處上訴人丙○○、乙○○共同以犯故買贓物罪為常業罪刑
，丙○○並應於刑之執行前，令入勞動場所強制工作三年；上訴人甲○○幫助以犯故
買贓物罪為常業罪刑，並宣告緩刑五年，駁回上訴人等在第二審之上訴，已詳其所
憑之證據及認定之理由。乙○○、丙○○、甲○○上訴意旨略謂：(一)上訴人丙○○、
乙○○所買受之機車，係民國八十三、四年間由高雄市政府警察局拍賣，輾轉賣予上
訴人乙○○、丙○○，或由上訴人乙○○、丙○○向古物商買受，若屬贓物，何以高
雄市政府警察局未以贓物發還失主，仍然標售使其流入市面？原審未詳細調查，遽予
論罪科刑，自有應於審判期日調查之證據而未予調查之違法。(二)本件雲林縣警察局北
港分局警員發現上訴人丙○○、乙○○經營之大鵬廢五金行之堆積場有堆積如山之廢
機車，即先入為主認為「堆積場必有贓車」，即將申報失竊機車名冊核對，如有近似
或類似引擎號碼、車種、廠牌、車色、型體等機車，一律通知失主領回，失主拒領時
，警員竟稱：「不領白不領，有點像就可以，否則你的機車永遠無法找回來」，如果
失竊機車引擎號碼於警方移送時曾經電解，何以未提出電解之核對報告，遽論處罪刑
，顯係以「擬制推測之方法，為其判斷之基礎」，自屬違法。丙○○、乙○○另以：
(一)本件扣案機車既有部分無法電解出完整之引擎號碼，如何能認定即為贓車？原審未
傳訊領回該些未電解出引擎號碼機車之人，以查明該些機車是否為贓物？亦未於判決
內說明不予調查之理由，即有調查未盡及理由不備之違法。(二)原審未傳喚王德雄及其
父親到庭作證，查明上訴人乙○○對於王德雄所出售之機車是否有贓物之認識，亦未
於判決內說明不予調查之理由，亦有調查未盡及理由不備之違誤。(三)原判決以上訴人
甲○○在警訊中之自白為論處上訴人等罪刑之證據。惟查甲○○在警訊中之自白係被
刑求，且甲○○自白引擎號碼係以「鑿子」打掉，與扣案機車之引擎號碼均是被研磨
機器所「磨掉」不同，原判決徒以製作筆錄之警員及證人王金香證稱未刑求，遽認甲
○○於警訊中之自白係出於自由意志為之，其採證有違經驗法則與論理法則。(四)證人
王金香、蔡辰松所指認之機車既已被解體，引擎號碼又未完全電解出來，其謂是憑機
車外型加以指認，顯然前後矛盾，且該二證人於第一審法院審理時當庭即表示其所領
之機車引擎號碼與其所有機車引擎號碼不同，遽予論處罪刑，其採證有違經驗法則。
(五)原判決以贓物認領保管單及車輛竊盜、車牌失竊資料個別查詢報告表為認定上訴人
乙○○、丙○○有贓物之認識，亦有未合云云。然查：(一)扣案引擎號碼已遭磨損之機
車，確曾經承辦警局人員電解回復引擎號碼，部分引擎號碼因遭嚴重磨損致無法回復
，業據承辦警員陳義豪、鄭茂雄供證在卷，復有照片數幀附卷可憑。上訴意旨任意指
摘原判決係以擬制推測方法，為其判斷之基礎，尚有誤會，不得據為第三審上訴之理
由。(二)本件機車引擎號碼究係被「打掉」，或「磨掉」，僅係用語不同而已，對於引
擎號碼確遭人為破壞之基本事實，並無不同，上訴意旨執以指摘原判決採證有違經驗
法則與論理法則，自非適法之第三審上訴理由。(三)卷查證人王金香、蔡辰松於第一審
法院並未供述「其所領之機車引擎號碼與其所有機車引擎號碼不同」，上訴意旨顯非
依據卷內資料執以指摘，不得據為合法之第三審上訴理由。(四)原判決已於理由一內說
明「扣案如附表所示贓車，數量不少，……又買進時並無車籍資料，……，且對之與
合法機車作不同之處理，足認被告等對所買進如附表所示之機車確實為贓車，知之甚
詳」。本件事證已臻明確，原審未傳喚王德雄及其父親作證，核與刑事訴訟法第三百
七十九條第十款應於審判期日調查之證據而未予調查之情形不相當，不得指為違法，
而據為第三審上訴之合法理由。(五)其餘上訴意旨所指各節，原判決已於理由內詳加說
明，猶置原判決明確論斷之事項於不顧，徒憑自己之說詞，重為事實上之爭執，任意
指摘原判決有應於審判期日調查之證據而未予調查、採證有違經驗法則與論理法則、
及理由不備之違法云云，殊不足據以辨認原判決已具備違背法令之形式。依上所述，
其上訴違背法律上之程式，應予駁回。
據上論結，應依刑事訴訟法第三百九十五條前段，判決如主文。
中      華      民      國    八十八    年     十二     月    二十三    日
                              最高法院刑事第三庭
                                  審判長法官  陳  錫  奎
                                        法官  洪  清  江
                                        法官  吳  昆  仁
                                        法官  李  伯  道
                                        法官  陳  世  淙
      右正本證明與原本無異
                                              書  記  官
中      華      民      國    八十八    年     十二     月    二十八    日
